臺灣臺北地方法院刑事判決　　　　　　100年度交易字第319號
公　訴　人　臺灣臺北地方法院檢察署檢察官
被　　　告　石鴻溢
上列被告因業務過失傷害案件，經檢察官提起公訴（100年度偵
字第7841號），本院判決如下：
    主  文
石鴻溢犯業務過失傷害罪，處拘役拾日，如易科罰金，以新臺
幣壹仟元折算壹日。
    事  實
一、石鴻溢考領有合法之職業大客車駕駛執照，受雇於大有巴士
    股份有限公司（於本件車禍發生後，業已離職），擔任該公
    司所有車號305–FN號營業大客車（第262號路線公車）之駕
    駛，平日以駕駛營業大客車載送乘客為業，係從事駕駛業務
    之人，於民國99年11月9日上午10時許，駕駛上開第262號路
    線公車，沿臺北市中正區○○○路○段南往北方向行駛，行
    經重慶南路3段115號前，適有王啟東騎乘車號NV9–807號普
    通重型機車沿同向行駛，並在石鴻溢所駕駛上開車號公車之
    右側併行前進，石鴻溢本應注意兩車併行時，應保持行車安
    全間隔（起訴書誤載為「車前狀況」，應予更正），並隨時
    採取必要之安全措施，而依當時情況天氣晴、日間自然光線
    、柏油路面乾燥、無障礙物、視距良好，並無不能注意之情
    事，竟疏未注意應與在其公車右側併行，由王啟東所騎乘之
    機車保持行車之安全間隔，而王啟東亦疏未注意及此，兩車
    未能保持行車之安全間隔，石鴻溢所駕駛之前開車號公車之
    右前車門因而與王啟東所騎乘之上開車號普通重型機車之左
    側車身發生擦撞，致王啟東人車倒地，而受有左眼角、左肘
    、左手及左膝多處挫擦傷（起訴書誤載「擦傷」，應予更正
    ）等傷害。石鴻溢於本件肇事後，留在事故現場，並主動向
    前往事故現場處理，且尚不知肇事者為何人之臺北市政府警
    察局中正第二分局交通分隊員警吳友智坦承肇事，而願接受
    裁判。
二、案經王啟東訴由臺北市政府警察局中正第二分局報請臺灣臺
    北地方法院檢察署檢察官偵查起訴。
    理  由
一、按本案被告石鴻溢所犯係死刑、無期徒刑、最輕本刑為3年
    以上有期徒刑以外之罪，其於準備程序就前揭被訴事實為有
    罪之陳述，經法官告知簡式審判程序之旨，並聽取其與公訴
    人之意見後，本院認無不得或不宜改依簡式審判程序進行之
    情形，爰依刑事訴訟法第273條之1第1項規定，裁定本件進
    行簡式審判程序，合先敘明。
二、上揭犯罪事實，業據被告於本院審理中坦承不諱，核與證人
    即告訴人王啟東於警詢、偵查中指訴之情節大致相符，並有
    道路交通事故現場圖、道路交通事故補充資料表、道路交通
    談話紀錄表、道路交通事故調查報告表(一)、(二)、臺北市政府
    警察局交通警察大隊道路交通事故初步分析研判表、車禍現
    場照片在卷可稽（見100偵7841卷第18至24頁、第32至49頁
    頁）。又觀諸前揭交通事故調查報告所載，案發當時天候晴
    、日間自然光線、柏油路面、乾燥無缺陷、無障礙物、視距
    良好，車子本身亦無突發之狀況，並無不能注意之情形，被
    告竟疏未注意應與併行由告訴人所騎乘之普通重型機車，保
    持行車之安全間隔，肇致本件車禍之發生；且本件行車事故
    經送請臺北車輛行車事故鑑定委員會鑑定結果，亦認被告駕
    駛上開車號公車，行經上揭路段時，未與同向併行之告訴人
    機車保持行車安全間隔，為本件肇事原因，此有臺北市交通
    事件裁決所100年3月10日北市裁鑑字第10030100400號函檢
    附鑑定意見書附卷足佐（同上偵卷第9至12頁），益徵被告
    就本件車禍之發生具有過失至明。而告訴人確因本件車禍致
    受有左眼角、左肘、左手、左膝多處挫擦傷之傷害，於同日
    前往誠泰醫院治療一節，亦有該院99年11月10日診斷證明書
    附卷可佐（見同上偵卷第31頁），足認被告任意性自白與事
    實相符，堪予採信。綜上所述，被告就本件車禍之發生確有
    過失，而告訴人亦因本件車禍而受有前揭傷害，被告之過失
    行為與告訴人之傷害結果間，具有相當因果關係。是本件事
    證已臻明確，被告過失傷害犯行，應堪認定。
三、按刑法上所謂之業務，係指以反覆同種類之行為為目的之社
    會活動而言。本件被告係大有巴士公司之公車司機，平日以
    駕駛該公司上開車號之公車載送乘客為業，係從事駕駛業務
    之人，事發當日亦係駕駛該公司之公車等情，業據被告自承
    在卷，並有該公車照片在卷可佐（見同上偵卷第41、42頁）
    。揆諸前開說明，「駕駛」即屬被告個人基於其社會地位繼
    續反覆執行之事務，為從事駕駛業務之人。是核被告所為，
    係犯刑法第284條第2項前段之業務過失傷害罪。又被告於車
    禍發生後，留在現場，嗣警員據報前往車禍發生地點處理時
    ，並主動向前來處理之警員楊易青坦承肇事，而願接受裁判
    ，有臺北市○○○○○道路交通事故肇事人自首情形紀錄表
    在卷足憑（見同上偵卷第25頁），是就本件業務過失傷害部
    分，可認被告已符合刑法自首之要件，應依刑法第62條前段
    規定，減輕其刑。又檢察官起訴雖認告訴人因此僅受有左眼
    角、左肘、左手多處挫擦傷之傷害，並未就告訴人之左膝擦
    傷部分予以起訴，惟上開誠泰醫院之診斷證明書業已明確記
    載告訴人除受有上開檢察官所指之多處挫擦傷外，亦同時受
    有左膝挫擦傷，業如前述，此部分雖未經起訴，惟與上開起
    訴經認定有罪部分為實質上一罪關係，而為起訴效力所及，
    本院自應予審理，併此敘明。爰審酌被告之過失程度，及
    本件車禍發生，告訴人駕駛普通重型機車，行經上揭路段，
    與被告所駕駛之公車併行時，亦同未與被告所駕駛之公車保
    持行車安全間隔，亦有過失，並考量被告犯後坦認肇事，態
    度尚佳，及被害人所受之傷害、被告之智識程度、家庭經濟
    狀況等一切情狀，量處如主文所示之刑，併諭知如主文所示
    之易科罰金折算標準。
據上論斷，應依刑事訴訟法第273條之1第1項、第299條第1項前
段，刑法284條第2項前段、第62條前段、第41條第1項前段，刑
法施行法第1條之1，判決如主文。
本案經檢察官陳國安到庭執行職務
中    華    民    國   100    年    6     月    24    日
                  交通法庭  法  官  李殷君
以上正本證明與原本無異。
如不服本判決應於收受送達後10日內向本院提出上訴書狀，並應
敘述具體理由；其未敘述上訴理由者，應於上訴期間屆滿後20日
內向本院補提理由書（均須按他造當事人之人數附繕）「切勿逕
送上級法院」。
                            書記官  殷玉芬
中    華    民    國   100    年    6     月    29    日
附錄本案論罪科刑法條全文：
中華民國刑法第284條
因過失傷害人者，處6月以下有期徒刑、拘役或5百元以下罰金，
致重傷者，處1年以下有期徒刑、拘役或5百元以下罰金。
從事業務之人，因業務上之過失傷害人者，處1年以下有期徒刑
、拘役或1千元以下罰金，致重傷者，處3年以下有期徒刑、拘役
或2千元以下罰金。